【裁判字號】    95,訴,213
【裁判日期】    951117
【裁判案由】    違反毒品危害防制條例等
【裁判全文】
臺灣嘉義地方法院刑事判決               95年度訴字第213號
公  訴  人  臺灣嘉義地方法院檢察署檢察官
被      告  乙○○
選任辯護人  蕭敦仁律師
上列被告因違反毒品危害防制條例案件，經檢察官提起公訴（95
年度偵字第663號），本院判決如下：
    主  文
乙○○意圖販賣而持有第一級毒品，累犯，處有期徒刑拾年陸月
，扣案如附表1編號1、2，附表2編號1之第一級毒品海洛因沒收
銷燬之，扣案如附表1編號5電子磅秤貳台、行動電話壹支（門號
0000000000號）沒收。又意圖販賣而持有第二級毒品，累犯，處
有期徒刑伍年陸月，扣案如附表1編號4、附表2編號3之第二級毒
品安非他命均沒收銷燬之，扣案如附表1編號5電子磅秤貳台、行
動電話壹支（門號0000000000號）沒收。又連續施用第一級毒品
，累犯，處有期徒刑捌月；又連續施用第二級毒品，累犯，處有
期徒刑伍月；又未經許可持有子彈，累犯，處有期徒刑捌月，併
科罰金新臺幣拾肆萬元，罰金如易服勞役，以銀元佰元即新臺
幣玖百元折算壹日，扣案如附表1編號7所示之霰彈拾顆沒收。
應執行有期徒刑拾柒年，扣案如附表1編號1、2，附表2編號1之
第一級毒品海洛因、如附表1編號4、附表2編號3之第二級毒品安
非他命均沒收銷燬之，如附表1編號5之電子磅秤貳台、行動電話
壹支（門號0000000000號）、如附表1編號7之霰彈拾顆均沒收
。
    事   實
一、乙○○前於民國92年間，因施用毒品案件，經本院裁定送觀
    察、勒戒後，認無繼續施用毒品之傾向，經臺灣嘉義地方法
    院檢察署檢察官於92年7月30日以92年度毒偵字第311號為不
    起訴處分確定。復於93年間，因施用毒品案件，經本院於93
    年10月18日以93年度嘉簡字第971號判決判處有期徒刑3月，
    如易科罰金以300元折算1日確定（確定日期為93年11月4日
    ），甫於93年11月30日易科罰金執行完畢。
二、乙○○竟不知悔改，於觀察、勒戒完畢釋放後，5年內再基
    於施用第一級毒品海洛因、第二級毒品安非他命之概括犯意
    ，自94年12月底某日起至95年1月24日為警察查獲時止，在
    其位於嘉義縣水上鄉○○村○○街6號住居所內，連續施用
    第一級毒品海洛因、第二級毒品安非他命多次。
三、詎乙○○復意圖販賣第一級毒品海洛因、第二級毒品安非他
    命以牟利，於95年1月間不詳時間，購入如附表1編號1、2，
    附表2編號1所示之第一級毒品海洛因，及附表1編號4、附表
    2編號3所示之第二級毒品安非他命而持有之。
四、另基於未經許可持有具有殺傷力子彈之犯意，於95年1月間
    ，取得具有殺傷力之口徑12GAUGE之制式霰彈14顆後，將霰
    彈藏置於其位於嘉義縣水上鄉○○村○○街6號3樓住居處衣
    櫃上方而持有之。
五、嗣經警先後於：
(一)、95年1月14日凌晨1時20分許，在嘉義市○○路434號前，經
    乙○○同意後，自乙○○所駕駛之車牌號碼3W-9818號自用
    小客車內查獲白色粉末12小包（毛重27.9公克）、安非他命
    5小包（毛重6.7公克）、電子磅秤1個、行動電話00000000
    00、0000000000號2支，嗣於同日凌晨2時30分許，經乙○○
    同意及住居該處有同意權人陳麗樺同意後，於其上開嘉義縣
    水上鄉○○村○○街6號居所內搜索，另查獲扣得白色粉末
    14小包（毛重35.9公克）、安非他命1小包（毛重1.8公克
    ）、電子磅秤1個、霰彈14顆（詳如附表1所示）。
(二)、嗣於95年1月24日14時30分許，經警持本院核發之搜索票於
    其上開居所內查獲海洛因2包（合計淨重0.84公克，如附表2
    編號1所示）、安非他命21包（淨重29.7981公克，如附表2
    編號3所示），未含法定毒品成分之白粉1包（淨重1.15公克
    ，如附表2編號2所示）。
六、案經嘉義市警察局第二分局報請臺灣嘉義地方法院檢察署檢
    察官偵查起訴。
    理  由
一、證據能力部分：
(一)、被告抗辯警詢筆錄之記載不實等情；按訊問被告，除有急迫
    情況且經記明筆錄者外，應全程連續錄音；必要時，並應全
    程錄影。又筆錄內所載之被告陳述與錄音或錄影之內容不符
    者，除有急迫情況且經記明筆錄而未錄音、錄影之情形外，
    其不符之部分，不得作為證據。刑事訴訟法第100條之1第1
    項、第2項定有明文。此等規定於司法警察（官）詢問犯罪
    嫌疑人時準用之，又為同法第100條之2所明定。故審理事實
    之法院，遇有被告抗辯其未有如訊（詢）問筆錄所載之陳述
    時，應先調取該訊（詢）問過程之錄音或錄影帶，加以勘驗
    ，以判斷該筆錄所載被告之陳述得否作為證據（最高法院89
    年度台上字第5314號判決參照）。經本院於95年6月8日勘驗
    警詢錄音帶之結果，被告在警詢時所述之內容難認與警詢筆
    錄之記載全然一致，本院並已按錄音帶之內容作成勘驗筆錄
    （本院卷第46頁至56頁），是被告於警詢時之供述內容，應
    以本院勘驗筆錄之記載為準，警詢筆錄之記載與錄音不符部
    分，不得作為本案之證據。
(二)、本件被告及辯護人未於言詞辯論終結前對於本案搜索扣押筆
    錄、扣押物品目錄表之證據能力有所異議。雖被告於審理時
    否認犯行，但被告坦承確實經警搜索扣得如附表1、2所示之
    物品，該等證據並無顯不可信之情況，本院審酌予以採納之
    ，無礙被告於程式上之彈劾詰問權利，認搜索扣押筆錄、扣
    押物品目錄表該傳聞證據合於刑事訴訟法第159條之5第2項
    規定，應具有證據能力。
(三)、被告之辯護人辯稱，被告於94年1月14日在警局時之供述，
    不具有任意性云云（本院卷第35頁）。然查：
１、經本院於95年10月31日詰問證人甲○○即嘉義市警察局第二
    分局警備隊隊員後（即於95年1月14日在警局詢問被告之警
    員，參警甲卷第9頁），被告及其辯護人對於警察並未以強
    暴、脅迫等不正方法取供之情，已無爭執（本院卷第138頁
    ）
２、證人甲○○於同日審理時亦結證稱：製作警詢筆錄之過程中
    ，並無對被告刑求或有不當取供之情，詢問被告時，其精神
    狀態不錯，當時被告亦無毒癮發作之現象，詢問之時間係在
    95年1月14日上午7時44迄上午10時許等語（本院卷第133頁
    、135頁、136頁、138頁）。足見，被告於警局之供述，係
    出於自由意志，且亦無利用被告精神狀況不佳或疲勞之狀態
    下加以詢問。
３、證人丁○○即被告之父親於本院95年10月31日審理時亦到庭
    結證稱，警察對被告製作警詢筆錄期間，其都有在被告身旁
    ，而警察詢問被告時，亦無毆打或威脅被告（本院卷第141
    頁、142頁、143頁）。更可見，被告於警局時之供述，並無
    出於不自由之意志。
４、經勘驗警詢錄音帶，詢問之警察即證人甲○○，有先詢問被
    告之意識狀態如何，被告回稱意識清楚，並一再要求要選任
    辯護律師，迨延至95年1月14日上午8時35分許，被告聯絡之
    辯護人仍未到場，詢問之警察又對被告表示，被告是否同意
    由伊父親在場接受詢問，且再次詢問被告之神智是否清楚，
    被告回稱意識清楚（本院卷第45頁、46頁）。足證，被告於
    95年1月14日接受警局詢問時，其意識狀態應無陷於耗弱或
    不解詢問意義之情。
５、至於被告對於某些詢問，固間以沈默之方式回應，如「問：
    海洛因和安非他命要作何用途？（沉默）；問：賣海洛因而
    已嗎？（沉默）；問：甘還沒拿到錢嗎？（沉默）」（本院
    卷第47頁、48頁）。惟通觀該次之詢問內容及經過（本院卷
    第45頁迄56頁），被告並非始末保持沉默，反係就關鍵性之
    詢問，保持沉默，而對於無法隱飾（如95年1月14日為警查
    扣如附表一所載之證據）（本院卷第46頁、47頁），或係住
    家之地址（本院卷第47頁），或查扣之行動電話，何支係與
    家人聯絡所用（本院卷第49頁）等情，均能明確的提出說明
    及指出。準此，警詢時被告之精神狀況如果不佳，伊為何每
    遇關鍵性之詢問即刻意保持沉默，而對於無法隱飾或與案情
    較無關涉之部分，反又未以沉默方式回應。益證，被告於警
    詢時之供述，其精神狀態應無不佳或耗弱之情，因此，被告
    之父親即證人丁○○於本院95年10月31日審理時固證稱，製
    作警詢筆錄時，被告之精神狀態不佳，沒有辦法回答問題，
    只要有回答一句，就又趴下去睡覺云云（本院卷第140頁）
    ，尚難認與事實相符，且基於被告與證人丁○○之父女至親
    關係，並為被告所傳訊之友性證人，其所為之證詞，不免有
    迴護被告之虞，是其此部分之證詞，應尚難遽加採信。
６、綜上，被告於95年1月14日警詢之供述，應係出於自由意志
    無訛，且其當時之精神狀態，應亦無意識不清或耗弱之情，
    自得採為論罪之依據。
二、認定犯罪事實所憑之證據及其認定之理由：
(一)、被告連續施用第一級、第二級毒品部分：
(1)、被告乙○○對於伊有於前揭犯罪事實欄二所載之時、地，連
    續施用第一級毒品海洛因及第二級毒品安非他命之事實，業
    據其於本院準備程序期日及審理時自承不諱（本院卷第35頁
    、36頁、129頁）。
(2)、被告於95年1月14日為警查獲後，經警對其採集尿液送高雄
    市立凱旋醫院以「免疫學分析法」及「氣相層析質譜法」檢
    驗結果，呈甲基安非他命陽性反應，有高雄市立凱旋醫院濫
    用藥物尿液檢驗報告、代號與真實姓名對照表各1紙在卷足
    憑（嘉檢毒偵字第82號卷第19頁、20頁）。
(3)、被告於95年1月24日為警查獲後，經警對其採集尿液送高雄
    市立凱旋醫院復以「免疫學分析法」及「氣相層析質譜法」
    檢驗結果，呈甲基安非他命及嗎啡陽性反應 (海洛因注入人
    體後因人體之新陳代謝作用會呈嗎啡反應，因此海洛因之施
    用者，經檢驗其尿液會呈嗎啡陽性反應)，有高雄市立凱旋
    醫院濫用藥物尿液檢驗報告、代號與真實姓名對照表各1紙
    在卷足憑（嘉檢毒偵字第142號卷第18頁、19頁）。
(4)、查初次吸食煙毒者，經人體代謝作用於8小時內，約有百分
    之80之量排出，24小時後，約有百分之90排出，72小時後仍
    有微量排出，依個人體質不同排出時間亦有差異，尤其成癮
    者其於吸食後120小時內所採尿液，配合具公信力之儀器，
    仍可驗出等情，有憲兵司令部80年3月25日80年鑑驗字第099
    9號函可參；可知若被告尿液中驗得甲基安非他命、嗎啡陽
    性反應，應認其於採尿前回溯72小時內之某時，有施用安非
    他命及海洛因。
(5)、此外，復有臺灣嘉義地方法院檢察署92年毒偵字第311號不
    起訴處分書1紙（嘉檢毒偵字第82號卷第8頁）、臺灣高等法
    院被告前案紀錄表1份（本院卷第8至10頁）在卷足憑。
(6)、準此，被告自白施用第一級毒品海洛因及第二級毒品安非他
    命之犯行，核與事實相符，應堪採信。
(二)、被告意圖販賣而持有第一級毒品海洛因及第二級毒品安非他
    命部分：
(1)、被告於95年1月14日警詢時供稱：「（是兩樣都是要賣的還
    是怎樣？）不是。（大聲點。）我朋友要我去跟人家拿來賣
    。（要贈送人家的嗎？）還沒拿到錢。（海洛因和安非他命
    作何用途？）朋友要的啊！（朋友要，你買回來轉賣給他們
    的對嗎？）是。（兩樣都是朋友要，跟別人買來賣他們的，
    這樣就對了嗎？）（點頭）。（這隻手機是你跟朋友聯絡轉
    賣海洛因毒品使用之工具對吧？另外一隻是你和家裡聯絡用
    的，對吧）對。（還是你都純粹要秤那個藥的重量的？）嗯
    。（算是說你藥買回來的時候你用那個去秤重量的？）嗯。
    （你所持有、吸食、販賣的海洛因和安非他命來源是跟誰買
    的？）一個朋友，叫阿明。（他怎麼聯絡？手機幾號？）不
    知道」等語，有本院95年6月8日勘驗筆錄附卷可參（本院卷
    第47頁、48頁、49頁、50頁、52頁）。又被告確有於警詢時
    為上開供述，亦據其於本院95年9月11日準備程序時供承在
    卷（本院卷第71頁）。查基於人之利己心及趨吉避害之心裏
    ，若被告並無將扣案毒品出售他人之意圖，而僅是單純供自
    己吸食使用，豈有在警詢時為上開供述之理。
(2)、扣案毒品送鑑定結果如下：
１、法務部調查局95.3.30調科壹字第180002209號鑑定報告（95
    年偵字第658號卷第28頁）：送驗白粉26包（本局予以編號
    1-26號），檢驗結果如次：一、編號1、2、4及5號等4包，
    均未含法定毒品成分，合計淨重24.75公克（空包裝總重1.
    52公克）。二、編號3號白粉一包，含極微量第一級第6項毒
    品海洛因成分，淨重0.67公克（空包裝重0.24公克）三、其
    餘白粉21包，均含毒品海洛因成分，合計淨重27.99公克（
    空包裝總重5.21公克），純度26.3﹪，純質淨重7.36公克。
２、法務部調查局95.3.16調科壹字第180002229號鑑定報告（95
    毒偵字第142號卷第23頁）：一、送驗標示毛重1.2及0.2公
    克白粉計2包，均含第一級第6項毒品海洛因成分合計淨重
    0.84公克（空包裝中0.78公克）。二、送驗標示毛重1.3公
    克白粉一包，未含法定毒品成分，淨重1.15公克（空包裝重
    0.29公克）。
３、憲兵司令部刑事鑑識中心鑑驗通知書95.4.7（95）安鑑字第
    00529號（本院卷第17頁）：95保管字第82號（即95.1.14搜
    索扣押之物品）顆粒6包，顆粒中有甲基安非他命成分，淨
    重6.3349公克，取樣0.1490公克（驗析用罄），餘6.1859公
    克（淨重）。
４、憲兵司令部刑事鑑識中心鑑驗通知書95.4.7（95）安鑑字第
    00530號（本院卷第18頁）：95保管字第154號（即95.1.24
    搜索扣押之物品）顆粒21包，顆粒中有甲基安非他命成分，
    淨重29.7981公克，取樣0.1155公克（驗析用罄），餘
    29.6826公克（淨重）。
(3)、被告分別於95年1月14日、同年月24日分別經警搜索扣得如
    附表1、2所示之海洛因及安非他命、電子磅秤2台、手機2支
    （門號0000000000、0000000000號）；其中1月14日扣得海
    洛因21包，總重27.99公克；1月24日安非他命21包，總重
    29.7981公克，又上開21包安非他命乃分裝為毛重1.7公克18
    包、6.7公克1包、0.2公克1包、0.4公克1包等情，有嘉義市
    警察局第二分局扣押物品目錄表附卷可參（見嘉市警2刑字
    第0940027642號卷第14頁），足見，若被告僅供己每次定量
    之施用，何需不同大小之分裝袋？並分裝成不同之數量？可
    見係因應不同購買者不同需求之故，而先分裝成不同之重量
    ，反之，伊若非準備販賣，何必為此無益之舉？
(4)、被告於95年1月14日經警於嘉義市○○路434號前搜索時，除
    扣得上開安非他命5包（毛重6.7公克）、海洛因12包（毛重
    27.9公克）外，另扣得電子磅秤1台，有嘉義市警察局第二
    分局扣押物品目錄表附卷可參（見警甲卷第15頁），被告若
    無販賣之意圖，何需隨身攜帶電子磅秤外出？且伊於為警查
    獲當時，於身上已攜帶如此多量之毒品，顯無需再向他人購
    買，被告於本院95年11月3日審理時亦供稱，95年1月14日當
    日凌晨，係因友人「阿呆」之女友及母親要去看鞋子，才會
    一起前去嘉義市○○路（本院卷第176頁），而非外出向他
    人購買，可見，被告攜帶該台電子秤外出，應難認無準備販
    賣之意圖。
(5)、被告另辯稱：1月24日在伊住家搜到的毒品，都是自己要吃
    的，1月14日在文化路搜到的毒品部分是伊的，部分是戊○○；毒品都是伊買的云云。然查扣案白色粉末經鑑定結果，
    1月14日扣案部分，有詳如附表1編號3所示之未含法定毒品
    成分白色粉末（4包，淨重24.75公克），1月24日扣案部分
    ，有詳如附表2編號2所示之未含法定毒品成分白色粉末（1
    包，淨重1.15公克）；被告雖又辯稱上開白色粉末為家中之
    糖粉云云，然既僅係家中之糖粉，為何被告要將之與毒品置
    放一處？且為何要特地分裝成4小包？其是否有要稀釋分裝
    之意圖？又被告如僅係要供己施用而已，為何又要稀釋分裝
    ？
(6)、再者：
１、被告於95年1月14日偵查中辯稱：1月14日在車上所查獲之12
    包海洛因，5包安非他命（按即係警察在文化路該處所查獲
    ），其中只有1包安非他命係伊所持有，其餘皆是「阿明」
    的；1月14日在伊水上鄉住居處所查獲之14包海洛因，1包安
    非他命，除該包安非他命係伊所持有外，其餘皆是「阿明」
    的，至於在文化路及水上鄉住居處所查獲之2台磅秤，亦是
    「阿明」的，起因是大概一個星期前的下午1、2點打電話聯
    絡寄放予伊，伊與阿明認識1、2個月，不太熟沒有常聯絡，
    霰彈不知道是誰放在房間內云云（見嘉檢偵字第658號卷第9
    頁）。顯與其於95年1月14日在警局時供稱，所持有、施用
    、販賣之海洛因、安非他命，係向友人「阿明」所購得之詞
    不符（本院卷第52頁），亦與其於本院95年11月3日審理時
    翻稱：「（1月14日在文化路搜到的毒品是誰的？）部分是
    我的，部分是阿呆（戊○○）的。」（為何深夜帶那麼多毒
    品在外面？）因為阿呆（即戊○○）來我家時，身上有帶海
    洛因，他說要暫時寄放在我那裡，因為如果拿回去，會被別
    人吃光。（1月14日在你家搜到的毒品是誰的？）部分海洛
    因是阿呆的，安非他命1包是我的。（阿呆是否只寄放海洛
    因？）本件1月14日搜到的安非他命【計6包，文化路5包，
    被告水上鄉住居處1包】都是我的沒錯」）（本院卷第176
    頁、177頁），全然不符，令人難以採信。
２、關於警察於95年1月24日在被告水上鄉住居處所查扣之3包海
    洛因，及21包安非他命（警乙卷第13頁、14頁），被告初於
    95年1月24日警局詢問時供稱，係「阿明」於94年12月底下
    午1時許，在嘉義市○○路巧遇寄放的（警乙卷第4頁），亦
    與其於本院95年11月3日審理時供稱，該次所搜到的毒品，
    皆係伊所有，供己施用的之詞（本院卷第175頁）不符，其
    所辯之詞，實難取信。
３、況被告曾因毒品案件經警查緝，亦知悉隨身攜帶毒品有一定
    之風險（本院卷第176頁），卻仍於95年1月14日攜帶大量毒
    品至嘉義市○○路，顯然有違常理。又95年1月14日搜索時
    ，證人戊○○在被告水上鄉家中，已據證人戊○○證述明確
    （本院卷第155頁），被告既然辯稱是幫戊○○代為保管毒
    品，而戊○○尚且在被告家中，被告又何須將毒品隨身攜帶
    外出？
４、證人戊○○即95年1月14日警察搜索被告住處時在場之人於
    本院95年10月31日審理時證稱：「（搜出的毒品是否有部分
    是你的？）沒有。我沒有吃海洛因，那不是我的。只有一小
    部份，是我在吃的安非他命。安非他命我有在被告家裡吸食
    ，吸食工具可能丟掉了，丟在馬桶裡。1月14日後，我就沒
    有再去被告家。」等語（本院卷第156頁、157頁），亦與被
    告辯稱部分毒品為證人戊○○所寄放，伊為了安全起見，乃
    將毒品隨身攜帶外出，經警在嘉義市○○路查獲云云不相符
    合，更可見，被告所辯，實無足採。
５、被告於本院95年11月3日審理時供稱：海洛因及安非他命1
    公克價錢約是1萬元，不確定毒品之純度，伊並無存款等語
    （本院卷第179頁、180頁），則附表1、2所示之海洛因、安
    非他命數量合計價值達數十萬元，被告並非資力豐厚之人，
    豈有購入數十萬元毒品，供己施用之理？顯與一般吸毒成癮
    者，均分次購買，僅持有少量毒品有別，更可見被告有販賣
    之意圖。
６、綜上，被告所辯明顯矛盾扞格，顯違常情，其辯稱為警所查
    扣之毒品係供己施用之詞，復無足採信，是被告持有毒品並
    加以販賣之意圖，實甚為灼然。
(7)、此外，復有如附表1編號5之2台電子磅秤，及1支0000000000
    號行動電話扣案足憑。
(8)、綜上所述，本件事證明確，被告意圖販賣而持有第一級、第
    二級毒品之犯行，堪予認定，應依法論科。
(三)、被告未經許可持有子彈罪部分：
(1)、扣案子彈送鑑定結果均為制式霰彈，有內政部刑事警察局95
    年1月30日刑鑑字第0950011269號槍彈鑑定書上載：送鑑霰
    彈子彈14顆（試射1顆）均係口徑12GAUGE之制式霰彈，認均
    具殺傷力等情，附卷可參（見95年度偵字第663號卷第14頁
    ）。
(2)、上開霰彈乃自被告居住之3樓房間衣櫃上方搜出等情，有搜
    索扣押筆錄、搜索扣押物品目錄表，附卷可參（見警甲卷第
    14頁、16頁），且經證人甲○○即執行本案搜索之員警於本
    院95年10月31日審理時證稱：「（1月14日在被告家中搜到
    毒品等物，詳細搜索地點為何？）大部分都是在被告房間內
    ，詳細地點不記得。（是否詳如職務報告所記載？請求提示
    偵字第663號卷16頁）是。（查獲霰彈的衣櫃有多高？）差
    不多到我的頭，我的身高有166公分。（為何想到去搜衣櫃
    ？）因為那是壹包東西，很明顯。（搜索衣櫃上之子彈時，
    是否眼睛平視或是仰視即可看到？）我從房間入口處往裡面
    看，就可以看到衣櫃上的塑膠袋，但搜出塑膠袋是我的同事
    。（衣櫃上是否有棉被擋住？）無。就只有子彈那包東西放
    在那邊。」等語明確（本院卷131頁、136頁）。
(3)、又被告先於95年1月14日偵查中辯稱：霰彈不知道是誰放在
    房間內云云（見嘉檢偵字第658號卷第9頁），卻於本院審理
    時改稱：霰彈為綽號『阿德』之朋友，借住3樓房間期間所
    留下，伊完全不知情云云；所辯前後不一，已屬可疑。
(4)、再者證人丙○○即與被告同住之姊姊於本院95年10月31日審
    理時雖證稱：「（仁愛街6號平常誰居住？）我、我媽，還
    有一個被告的朋友。被告朋友住多久？）1、2個月。（被告
    的朋友何名？）叫「阿德」。本名不知。（警方去搜索時，
    被告住幾天？）兩、三天。之前她都住雲林元長。（被告回
    來住何處？）二樓。就只有這次搜索的時候，她是住在三樓
    。（之前有無人使用過三樓房間？）「阿德」。」云云（本
    院卷第146頁、147頁），與被告於95年1月14日偵訊時供稱
    ：嘉義縣水上鄉○○街6號住處，係伊母親、姐姐、友人羅
    玉幸居住，此外沒有其他人住，1樓1間伊母親睡、2樓2間伊
    姐姐與羅玉幸1人1間，伊睡3樓，3樓只有1個房間等語（嘉
    檢偵字第658號卷第8頁），兩人所述明顯不同，又證人丙○○為被告之親姊姊，基於2人間之親密親屬關係，且為被告
    聲請傳訊之友性證人，如認為其有為迴護被告而為不實之證
    述，實難認為違反常識。
(5)、證人丙○○另於本院95年10月31日審理時結證稱：「（在被
    告這次還沒有回家前，有無看到衣櫃上有塑膠袋？）有。（
    為何你會看到？）因為我家洗衣機在3樓，可以看到房間內
    衣櫃上的塑膠袋，我是沒有走進去看。」（本院卷第147頁
    ）云云；卻又表示綽號「阿德」之男子居住在房間時，房間
    門都有關上，出門時皆會關門等語（本院卷第153頁），顯
    見，3樓房間之房門若大多時候均是關上，證人丙○○又豈
    有可能去注意衣櫃上是否有一包塑膠袋存在？可見，證人廖
    淑美之證詞，尚難遽加採信。
(6)、被告與證人丙○○均不清楚「阿德」之真實姓名、聯絡方式
    且依證人廖淑美所證，該址仁愛街6號住居處，2樓係住其本
    人、小孩（現約4歲）、羅玉幸，及其母親，而與綽號「阿
    德」之男子，可說是完全不認識（本院卷第148、151頁、
    152頁），可見，住居於該址之人皆是婦嬬之輩，且證人廖
    淑美與「阿德」又完全不認識，則其等豈會絲毫不擔心居家
    安全，率將3樓房間借予不識識之陌生男子「阿德」使用，
    顯然有違常情。況被告所敘綽號「阿德」之人，又未提出可
    供調查之途徑，以供調查，要屬所謂之「幽靈抗辯」，自難
    遽加採信。
(7)、綜上，被告所辯「阿德」之人，是否確有其人非無可疑，且
    查扣之14顆子彈，又係於被告之水上鄉住居處3樓房間內扣
    得，被告又係住居於3樓房間（嘉檢偵字第658號卷第8頁）
    ，如謂該14顆子彈非被告所持有，孰能置信。
三、新舊法比較：
    按行為後法律有變更者，適用行為時之法律，但行為後之法
    律有利於行為人者，適用最有利於行為人之法律，刑法第2
    條第1項定有明文。(1)、本件被告前受有期徒刑之執行完畢
    ，5年內「故意」再犯本件有期徒刑以上之施用第一級、第
    二級毒品罪，意圖販賣而持有第一級毒品、第二級毒品罪，
    及持有子彈罪，則依95年7月1日修正施行前後刑法第47條新
    舊法規定，均符合累犯之要件，刑罰權規範狀態並無利或不
    利之變更，不生新舊法比較問題，自應適用現行刑法第47條
    第1項規定，論以累犯。(2)再被告行為後，若干法律已有變
    更，本件所涉修正前後法律比較及適用之情形，詳如附表3
    所示；綜合上述及附表3之比較，修正後之規定並非較有利
    於被告，依修正後刑法第2條第1項前段規定，應適用舊法。
四、論罪科刑法條及科刑時就刑法第57條規定事項所審酌之情形
    ：
(一)、乙○○前於92年間，因施用毒品案件，經本院裁定送觀察、
    勒戒後，認無繼續施用毒品之傾向，經臺灣嘉義地方法院檢
    察署檢察官於92年7月30日以92年度毒偵字第311號為不起訴
    處分確定，於觀察、勒戒後5年內再次施用第一級、第二級
    毒品，應依法論科。
(二)、查海洛因、安非他命分別為毒品危害防制條例所謂之第一、
    二級毒品，觀諸該條例第2條第2項第1、2款之規定甚明，核
    被告所為係犯毒品危害防制條例5條第1項、第2項之意圖販
    賣而持有第一級毒品、第二級毒品罪、第10條第1項、第2項
    之施用第一級毒品、第二級毒品之罪及槍砲彈藥刀械管制條
    例第12條第4項之未經許可持有子彈罪。
(三)、被告施用毒品過程中持有第一級毒品、第二毒品之低度行為
    分別為施用第一級毒品、第二級毒品之高度行為所吸收，不
    另論罪。被告多次施用第一級毒品海洛因、第二級毒品安非
    他命之犯行，時間緊接，方法相同，所犯又係構成要件相同
    之罪名，顯均係基於概括之犯意反覆為之，應依修正前刑法
    第56條連續犯之規定各以一罪論，並分別加重其刑。
(四)、被告所犯上開5罪間，犯意各別，罪名不同，應分論併罰之
    。
(五)、被告前於93年間，因施用毒品案件，經本院於93年10月18日
    以93年度嘉簡字第971號判決判處有期徒刑有期徒刑3月，如
    易科罰金以300元折算1日確定，甫於93年11月30日易科罰金
    執行完畢，有臺灣高等法院被告前案紀錄表附卷可憑（本院
    卷第9頁），其於有期徒刑執行完畢後5年以內再故意犯本件
    均為有期徒刑以上之罪，為累犯，應分別依刑法第47條第1
    項之規定，就施用第一級、第二級毒品罪部分遞加重其刑，
    就意圖販賣而持有第一級（最重本刑為無期徒刑部分，依刑
    法第65條第1項規定，不得加重）、第二級毒品部分、未經
    許可持有子彈部分加重其刑。
(六)、爰審酌被告不思其正值盛年，卻長期耽溺於戕身之物，且前
    已有施用毒品之紀錄，施用足以導致精神障礙、性格異常，
    甚至造成生命危險之毒品，戕害一己之身體健康，及其犯罪
    之動機、目的、手段、持有毒品之數量非微、對社會秩序造
    成之危害非輕，犯罪後飾詞卸責，態度不佳等一切情狀，分
    別量處如主文所示之刑，並合併定其應執行之刑，併就併科
    罰金部分，諭知易服勞役之折算標準。
(七)、沒收（銷燬）部分：
(1)、扣案如附表1編號1、2，附表2編號1之第一級毒品海洛因、
    如附表1編號4、附表2編號3之第二級毒品安非他命，係查獲
    之毒品，無論屬於犯人與否，均應依毒品危害防制條例第18
    條第1項前段，宣告沒收銷燬之。
(2)、扣案電子磅秤2台，為被告所有，供意圖販賣而持有毒品所
    用之物，應依同條例第19條第1項前段規定沒收。
(3)、扣案門號0000000000該支行動電話，係被告所有意圖販賣毒
    品所用之物，業據被告供承在卷（本院卷第49頁、50頁），
    亦應依毒品危害防制條例第19條第1項前段沒收。
(4)、扣案如附表1編號7所示制式霰彈14顆（除其中1顆試射後，
    僅剩餘彈頭、彈殼，而失其子彈之結構及性能，為廢棄之物
    ，亦不具殺傷力，非屬違禁物，不予宣告沒收外）係違禁物
    ，應依刑法第38條第1項第1款之規定宣告沒收。
(5)、扣案如附表1編號3、附表2編號2所示未含法定毒品成分白色
    粉末，門號0000000000號行動電話1支，並無積極證據足以
    證明係供被告違犯本件意圖販賣而持有毒品犯行所用之物，
    均不另為沒收之諭知，附此敘明。
據上論結，應依刑事訴訟法299條第1項前段、毒品危害防制條例
第5條第1項、第2項、第10條第1項、第2項、第18條第1項前段、
第19條第1項前段，槍砲彈藥刀械管制條例第12條第4項，刑法第
11條前段、第2條第1項前段第56條（修正前）、第42第2項（修
正前）、第47條第1項、第51條第5款（修正前）、第38條第1項
第1款，罰金罰鍰提高標準條例第2條（修正前），判決如主文。
本案經檢察官陳慧玲到庭執行職務。
中    華    民    國    95    年    11    月    17    日
                  刑事第五庭  審判長  法  官  林信旭
                                      法  官  張道周
                                      法  官  洪嘉蘭
上列正本證明與原本無異。
如不服本判決，應於判決送達後10日內向本院提出上訴狀（應附
繕本）。告訴人或被害人如對於本判決不服者，應具備理由請求
檢察官上訴，其上訴期間之計算係以檢察官收受判決正本之日期
為準。
中    華    民    國    95    年    11    月    17    日
                                      書記官  吳明蓉
附錄法條：
毒品危害防制條例第5條第1項、第2項
意圖販賣而持有第一級毒品者，處無期徒刑或10年以上有期徒刑
，得併科新臺幣7百萬元以下罰金。
意圖販賣而持有第二級毒品者，處5年以上有期徒刑，得併科新
臺幣5百萬元以下罰金。
毒品危害防制條例第10條第1項、第2項
施用第一級毒品者，處6月以上5年以下有期徒刑。
施用第二級毒品者，處3年以下有期徒刑。
槍砲彈藥刀械管制條例第12條第4項
未經許可，持有、寄藏或意圖販賣而陳列子彈者，處5年以下有
期徒刑，併科新台幣300萬元以下罰金。
附表1：95年1月14日搜索扣押物品目錄
┌───┬────────┬─────────┬──────────┐
│編  號│  品    名      │   數    量       │   備   註          │
├───┼────────┼─────────┼──────────┤
│  1   │海洛因          │21包。            │扣押物品清單95年度保│
│      │                │合計淨重27.99公克 │管字第82號編號1部分 │
│      │                │（空包裝總重5.21公│                    │
│      │                │克），純度26.3﹪，│                    │
│      │                │純質淨重7.36公克  │                    │
├───┼────────┼─────────┼──────────┤
│  2   │極微量海洛因    │1包               │扣押物品清單95年度保│
│      │                │淨重0.67公克，空包│管字第82號編號1部分 │
│      │                │裝重0.24公克      │                    │
├───┼────────┼─────────┼──────────┤
│  3   │未含法定毒品成分│4包               │扣押物品清單95年度保│
│      │白色粉末        │合計淨重24.75公克 │管字第82號編號1部分 │
│      │                │（空包裝總重1.52公│                    │
│      │                │克）              │                    │
├───┼────────┼─────────┼──────────┤
│  4   │安非他命        │6包               │扣押物品清單95年度保│
│      │                │淨重6.3349公克，取│管字第82號編號2部分 │
│      │                │樣0.149公克（已驗 │                    │
│      │                │析用罄），餘6.1859│                    │
│      │                │公克。            │                    │
├───┼────────┼─────────┼──────────┤
│  5   │電子磅秤        │2台               │扣押物品清單95年度保│
│      │                │                  │管字第82號編號3部分 │
│      │                │                  │其中1台在小客車上扣 │
│      │                │                  │得，1台在被告仁愛街6│
│      │                │                  │號住處扣得。        │
├───┼────────┼─────────┼──────────┤
│  6   │行動電話        │2支               │扣押物品清單95年度保│
│      │                │門號0000000000    │管字第82號編號4部分 │
│      │                │門號0000000000    │                    │
├───┼────────┼─────────┼──────────┤
│  7   │霰彈            │14顆（經試射1顆， │扣押物品清單95年度保│
│      │                │餘13顆）          │管字第82號編號5部分 │
└───┴────────┴─────────┴──────────┘
附表2：95年1月24日搜索扣押物品目錄
┌───┬────────┬─────────┬──────────┐
│編  號│  品     名     │    數     量     │    備     註       │
├───┼────────┼─────────┼──────────┤
│  1   │ 海洛因         │2包               │扣押物品清單95年度保│
│      │                │分別毛重1.2、0.2公│管字第154號編號1部分│
│      │                │克，合計淨重0.84公│                    │
│      │                │克（空包裝總重0.78│                    │
│      │                │公克）            │                    │
├───┼────────┼─────────┼──────────┤
│  2   │未含法定毒品成分│1包               │扣押物品清單95年度保│
│      │白粉            │毛重1.3公克，淨重 │管字第154號編號1部分│
│      │                │1.15 公克（空包裝 │                    │
│      │                │重0.29公克）      │                    │
├───┼────────┼─────────┼──────────┤
│  3   │安非他命        │21包              │扣押物品清單95年度保│
│      │                │淨重29.7981公克， │管字第154號編號2部分│
│      │                │取樣0.1155公克（已│                    │
│      │                │驗析用罄），餘    │                    │
│      │                │29.6826公克。     │                    │
└───┴────────┴─────────┴──────────┘
附表3：
附表：刑法修正施行後新舊法之比較適用
說明：一、【新法】：九十四年一月七日修正，同年二月二日
           公佈，九十五年七月一日施行之刑法。
          【舊法】：九十四年一月七日修正，同年二月二日
           公佈，九十五年七月一日施行前之刑法。
      二、【最高法院決議】：最高法院九十五年五月二十三
           日第八次刑事庭會議決議。
      三、【高院座談會決議】：臺灣高等法院暨所屬法院九
           因應新修正刑法施行座談會研討結果。
┌──┬──┬───────────┬──┬────────────┐
│編號│條號│新法                  │比較│理由                    │
│    │    ├───────────┤    │                        │
│    │    │舊法                  │結果│                        │
├──┼──┼───────────┼──┼────────────┤
│1   │42  │新條文                │ˇ  │ 關於易服勞役之折算標準 │
│    │    │III 易服勞役以新臺幣一 │    │   ：舊法第四十二條第二 │
│    │    │   千元、二千元或三千 │    │   項規定，易服勞役以一 │
│    │    │   元折算一日。但勞役 │    │   元以上三元以下，折算 │
│    │    │   期限不得逾一年。   │    │   一日（依罰金罰鍰提高 │
│    │    │                      │    │   標準條例廢止前第二條 │
│    │    ├───────────┼──┤   規定，就其原定數額提 │
│    │    │舊條文                │    │   高為一百倍折算一日， │
│    │    │II 易服勞役以一元以上 │    │   即銀元一百、二百、三 │
│    │    │   三元以下，折算一日 │    │   百元折算一日，換算成 │
│    │    │   。但勞役期限不得逾 │    │   新台幣即三百、六百、 │
│    │    │   六個月。           │    │   九百元折算一日），新 │
│    │    │                      │    │   法第四十二條第三項前 │
│    │    │                      │    │   段規定，易服勞役以新 │
│    │    │                      │    │   台幣一千、二千元或三 │
│    │    │                      │    │   千元，折算一日，就折 │
│    │    │                      │    │   算標準而言，新法較有 │
│    │    │                      │    │   利於行為人，依新刑法 │
│    │    │                      │    │   第二條第一項但書之規 │
│    │    │                      │    │   定，應適用修正後之規 │
│    │    │                      │    │   定。（高院座談會決議 │
│    │    │                      │    │   第二之七則）。       │
├──┼──┼───────────┼──┼────────────┤
│2   │51  │新條文                │    │新法第五十一條第五款提  │
│    │  │宣告多數有期徒刑者，於│    │高多數有期徒刑合併應執  │
│    │    │各刑中之最長期以上，各│    │行之刑不得逾三十年，新  │
│    │    │刑合併之刑期以下，定其│    │法施行後，因新法修正後  │
│    │    │刑期。但不得逾三十年。│    │提高合併應執行之最高度  │
│    │    ├───────────┼──┤刑期，較舊法規定，對行  │
│    │    │舊條文                │ˇ  │為人更為不利，雖非關於  │
│    │    │宣告多數有期徒刑者，於│    │罪刑之變更，惟定執行刑  │
│    │    │各刑中之最長期以上，各│    │為科刑事項，影響及行為  │
│    │    │刑合併之刑期以下，定其│    │人刑罰之法律效果，屬刑  │
│    │    │刑期。但不得逾二十年。│    │法第二條第一項之法律變  │
│    │    │                      │    │更，新法第五十一條第五  │
│    │    │                      │    │款對行為人不利，應依新  │
│    │    │                      │    │法第二條第一項，適用最  │
│    │    │                      │    │有利於行為人之法律，即  │
│    │    │                      │    │行為時之舊法；裁判確定  │
│    │    │                      │    │前犯數罪，其中一罪在新  │
│    │    │                      │    │法施行前者，亦同（最高  │
│    │    │                      │    │法院決議第五點，高院座談│
│    │    │                      │    │會決議第二之八則）      │
│    │    │                      │    │                        │
├──┼──┼───────────┼──┼────────────┤
│3   │56  │新條文                │    │刑法修正之後，原屬連續  │
│    │    │刪除                  │    │犯之數個犯罪行為，依新  │
│    │    │                      │    │法應數罪併罰，比較修正  │
│    │    │                      │    │前之規定，可依裁判上一  │
│    │    │                      │    │罪論處，顯然罪刑之處罰  │
│    │    ├───────────┼──┤內容發生變動，解釋上對  │
│    │    │舊條文                │ˇ  │於刑法第二條第一項之解  │
│    │    │連續數行為而犯同一之罪│    │釋，應包括各種影響罪刑  │
│    │    │名者，以一罪論。但得加│    │加重之規定，按刑法第二  │
│    │    │重其刑至二分之一。    │    │條之法律，係指刑罰所依  │
│    │    │                      │    │存的整體法律狀態，故法  │
│    │    │                      │    │律有變更應指足以影響行  │
│    │    │                      │    │為的可罰性與法律效果的  │
│    │    │                      │    │法令，因修正而有所變更  │
│    │    │                      │    │而言，此部份修正自屬法  │
│    │    │                      │    │律變更，應為新舊法之比  │
│    │    │                      │    │較，經新舊法比較之結果  │
│    │    │                      │    │，以舊法較有利於行為人  │
│    │    │                      │    │，應依舊刑法第五十六條  │
│    │    │                      │    │規定論以一罪，並加重其  │
│    │    │                      │    │刑（最高法院決議第五點  │
│    │    │                      │    │，高院座談會決議第十四則│
│    │    │                      │    │）                      │
│    │    │                      │    │                        │
└──┴──┴───────────┴──┴────────────┘


司法院資訊處製作；財團法人民間司法改革基金會備份。
